【裁判字號】    98,交簡上,265
【裁判日期】    990420
【裁判案由】    公共危險
【裁判全文】
臺灣臺北地方法院刑事判決           98年度交簡上字第265號
上  訴  人
即  被  告  甲○○
上列上訴人因公共危險案件，不服本院簡易庭中華民國98年11月
25日98年度北交簡字第1494號第一審刑事簡易判決（聲請簡易判
決處刑案號：臺灣臺北地方法院檢察署98年度偵字第20468號）
，提起上訴，本院管轄之第二審合議庭判決如下：
    主  文
上訴駁回。
    事  實
一、甲○○於民國98年8月20日晚上11時起至翌（21）日凌晨1時
    止，在臺北市○○○路○段170巷內之「朝九晚五音樂廳」與
    友人飲酒後，明知服用酒類後反應較為遲鈍，酒後駕車發生
    車禍之危險性較高，且其於飲酒後已達不能安全駕駛動力交
    通工具之狀態，猶於酒後之98年8月21日凌晨3時許，騎乘車
    牌號碼056–CSN號重型機車，自上址出發欲返回其位於臺北
    市○○區○○路85巷60弄35號住處，於同日凌晨3時31分許
    ，行經臺北市松山區○○○路與八德路口時，為警攔檢，並
    對其施以呼氣酒精濃度測試，測得其呼氣酒精濃度高達每公
    升0.97毫克，始悉上情。
二、案經臺北市政府警察局松山分局報請臺灣臺北地方法院檢察
    署檢察官偵查後，聲請以簡易判決處刑。
    理  由
一、按被告以外之人於審判外之陳述，雖不符刑事訴訟法第159
    條之1至第159條之4之規定，而經當事人於審判程序同意作
    為證據，法院審酌該言詞陳述或書面陳述作成時之情況，認
    為適當者，亦得為證據，刑事訴訟法第159條之5第1項定有
    明文。本件檢察官、被告於本院審判程序時，就本判決所引
    用其他審判外之言詞或書面陳述，均明示同意有證據能力，
    本院審酌該具有傳聞證據性質之證據，其取得過程並無瑕疵
    ，與待證事實具有關聯性，證明力非明顯過低，以之作為證
    據係屬適當，認俱得為證據。
二、訊據上訴人即被告甲○○固坦承有上揭時、地飲用酒類後騎
    乘機車之事實，惟矢口否認涉有上開公共危險之犯行，辯稱
    ：我當時共進行3次的酒測，前兩次均未測出，第3次才測出
    酒精濃度達每公升0.97毫克，我認為該酒測器有問題，我的
    酒精濃度應該沒有這麼高，而且我當時有通過平衡檢測，並
    沒有駕駛蛇行、車身搖擺不定或意識模糊、呆滯木僵及多話
    的異狀，當天是為慶祝找到工作緣故，如已不能安全駕駛，
    不可能還搭載我女朋友回家云云。經查：
(一)、被告於前揭時、地飲用酒類後，仍騎乘上開重型機車，為警
    查獲後經測試其吐氣所含酒精濃度達每公升0.97毫克之事實
    ，業經被告坦承不諱，並有酒精濃度測定值紀錄表、臺北市
    政府警察局舉發違反道路交通管理事件通知單各1紙在卷可
    稽（見偵卷第12、13頁）。又警方對被告進行酒精濃度檢測
    之呼氣酒精測試器（型號：RBT IV、器號：020201／075511
    ），業經濟部標準檢驗局於98年2月19日檢定合格，檢定有
    效期限為1年，但檢定合格有效期間達1千次者，亦視同屆滿
    檢定合格有效期間，亦有臺北市政府警察局松山分局99年3
    月8日北市警松分刑字第09930577200號函檢附酒精濃度測試
    儀檢定合格證書及使用手冊在卷足憑（見本院卷第20 至49
    頁）。另依卷附呼氣酒精農度測式紀錄其上案號欄記載「
    120」之字樣，可知本案呼氣酒精濃度測試器自檢驗合格後
    係第120次使用，並無超過上開儀器使用之次數限制。參以
    ，被告亦自承其為警攔停稽查時，確已飲酒結束逾15分鐘以
    上等情，堪認警方以上揭呼氣酒精測試器測得被告呼氣酒精
    濃度達每公升0.97毫克之結果應屬準確可採。被告辯稱：上
    開酒測器有問題一節，洵無足採。
(二)、被告雖辯稱：我當時並未達於不能安全駕駛之程度云云。惟
    按刑法第185條之3規定所謂「不能安全駕駛」，乃抽像危險
    犯，並不以發生具體危險為必要，對於呼氣酒精濃度已達每
    公升0.55毫克（0.55mg/l）以上，肇事率為一般正常人之10
    倍，認為已達不能安全駕車之標準，此業經法務部88年5月
    18日以法88檢字第001669號函告週知，應為絕對不能安全駕
    駛動力交通工具。又當人飲酒後，若以呼氣酒精濃度測試器
    測得之呼氣濃度達到每公升0.5毫克時（約合體內血液中酒
    精濃度100mg/dl），反應較慢，感覺減低，將影響駕駛；達
    到每公升0.75毫克時，思考與個性行為均會改變；達到每公
    升1.0毫克時，步態不穩，噁心嘔吐，精神混惑不清晰；達
    到每公升1.5毫克時，說話不清楚，感覺喪失，視力模糊；
    達到每公升2.0毫克時，體溫與血糖均降低，肌肉控制差，
    甚至會導致癲癇發作；達到每公升3.5毫克時，則已經神智
    不清，反射減低，甚至呼吸抑制，亦業據行政院國軍退除役
    官兵輔導委員會臺北榮民總醫院以88年8月5日（88）北總內
    字第26868號函釋明確。查被告為警查獲時，所測得吐氣之
    酒精濃度為0.97mg∕l，且經員警觀察結果，被告駕駛過程
    因酒後駕車原因，有蛇行、車身搖擺不定，顯然無法正常駕
    駛，並於查獲、測試、詢問過程，有意識模糊、注意力無法
    集中、呆滯木僵、多話等情形，有上開酒精測試報告單、刑
    法第185條之3案件測試觀察紀錄表足憑，依據上開研究報告
    有關駕駛人酒後駕車行為表現之結論，堪認被告因飲酒已至
    語無倫次、反應較慢、感覺減低，影響其駕駛行為，而達不
    能安全駕駛動力交通工具無疑。被告前開置辯，要無足採。
(三)、綜上所述，本件事證明確，被告上開犯行，堪以認定，應依
    法論科。
三、核被告所為，係犯刑法第185條之3之服用酒類不能安全駕駛
    動力交通工具而駕駛罪。原審以被告犯行明確，適用刑法第
    185條之3之規定，並審酌被告於服用酒類後，其呼氣所含酒
    精濃度達0.97mg∕l，已處於不能安全駕駛動力交通工具之
    狀態，仍貿然騎乘機車上路等情節，並參酌其犯罪之動機、
    目的、手段、所造成之危害、素行、生活狀況及智識狀度等
    一切情狀，量處罰金新臺幣（下同）12萬2千元，並諭知以
    1千元折算1日為其易服勞役之折算標準，經核其認事用法均
    無違誤，量刑亦稱妥適。被告提起上訴，猶執前詞否認犯行
    ，均無足採，業如前述，復以原審科刑過重，請求從輕量處
    云云，然本件被告為警查獲時，其呼氣酒精濃度高達0.97mg
    /l，肇事比率比一般未飲酒者已高出10倍以上，已如前述，
    然其竟仍於飲用酒後騎乘機車上路，對公眾生命財產安全所
    生危害非輕。又其駕車路徑，係在市區道路，危險性尤不可
    輕忽。參以，被告漠視自己安危，更罔顧公眾行之安全，復
    於準備程序時供陳：我當時有評估過自己沒有喝醉，才騎乘
    機車搭載女友返家等語，益徵被告顯係心存僥倖心態而酒後
    駕車，原審綜合上情，量處被告罰金12萬2千元，於該罪法
    定刑度最高為1年以下有期徒刑，另得選科拘役或罰金之刑
    整體觀之，堪認適當。又關於易服勞役之折算標準，依刑法
    第42條第3項前段規定，最高為3千元折算1日，最低為1千元
    折算1日，原審諭知以1千元折算1日，顯然亦已斟酌全盤情
    節。綜此而論，自難認原審量刑失當，有應予撤銷而改判較
    輕之刑之理由。從而，本件被告上訴為無理由，應予駁回。
據上論斷，應依刑事訴訟法第455條之1第1項、第3項、第368條
、第364條，判決如主文。
本案經檢察官郭騰月到庭執行職務。
中    華    民    國    99    年    4     月    20    日
                  交通法庭  審判長法  官  吳冠霆
                                  法  官  賴武志
                                  法  官  李殷君
以上正本證明與原本無異。
不得上訴。
                                  書記官  殷玉芬
中    華    民    國    99    年    4    月    21    日
附錄本判決論罪科刑法條全文：
中華民國刑法第185條之3
服用毒品、麻醉藥品、酒類或其他相類之物，不能安全駕駛動力
交通工具而駕駛者，處1年以下有期徒刑、拘役或科或併科15萬
元以下罰金。

司法院資訊處製作；財團法人民間司法改革基金會備份。
